【裁判字號】    99,訴緝,98
【裁判日期】    991228
【裁判案由】    毒品危害防制條例等
【裁判全文】
臺灣桃園地方法院刑事判決              99年度訴緝字第98號
公  訴  人  臺灣桃園地方法院檢察署檢察官
被      告  林志強
選任辯護人  鄧敏雄律師
            呂其昌律師
上列被告因違反毒品危害防制條例案件，經檢察官提起公訴，本
院判決如下︰
    主  文
林志強犯如附表一所示之罪，均累犯，各處如附表一所示之刑，
未扣案之販賣第一、二級毒品所得共新臺幣肆拾萬捌仟元均沒收
，如全部或一部不能沒收時，均以其財產抵償之。應執行有期徒
刑拾柒年，未扣案之販賣第一、二級毒品所得共新臺幣肆拾萬捌
仟元均沒收，如全部或一部不能沒收時，均以其財產抵償之。
    事  實
一、林志強（綽號大頭）前因違反槍砲彈藥刀械管制條例案件，
    經本院92年度訴字第693 號判決判處有期徒刑1 年4 月，嗣
    因撤回上訴而確定，又因竊盜案件經本院92年度易字第737
    號判決判處有期徒刑10月，復因撤回上訴確定，二案定應執
    行有期徒刑2 年，而於民國93年5 月26日入監執行，嗣於95
    年1 月26日因縮刑期滿假釋出監，並於95年6 月18日保護管
    束期滿未經撤銷假釋視為執行完畢，詎猶不知悔改，明知海
    洛因、安非他命分係毒品危害防制條例第2 條第2 項第1 、
    2 款規定列管之第一、二級毒品，不得持有、販賣，竟意圖
    營利，基於販賣第一、二級毒品之犯意，分於附表二所示時
    、地，以附表二所示之代價、數量，分別販賣第一、二級毒
    品與附表二所示之人。
二、案經臺灣桃園地方法院檢察署檢察官偵查起訴。
    理  由
一、按被告以外之人於審判外之言詞或書面陳述，除法律有規定
    者外，不得作為證據，刑事訴訟法第159 條第1 項定有明文
    ；同法第159 條之5 規定被告以外之人，於審判外之陳述，
    雖不符前四條（指第159 條之1 至第159 條之4 ）之規定，
    而經當事人於審判程序同意作為證據，法院審酌該言詞陳述
    或書面陳述作成時之情況，認為適當者亦得為證據。而所謂
    「審酌該陳述作成時之情況，認為適當」者，係指依各該審
    判外供述證據製作當時之過程、內容、功能等情況，是否具
    備合法可信之適當性保障，加以綜合判斷而言（詳最高法院
    94年度台上字第3277號判決意旨、第5830號判決意旨）。本
    判決下列所引用之各該被告以外之人於審判外之陳述（含書
    面陳述），雖屬傳聞證據，惟當事人即被告及其辯護人於本
    院準備程序及審判期日中均表示同意作為證據而不予爭執，
    本院審酌結果，認上開證據資料製作時之情況，尚無違法不
    當及證明力明顯過低之瑕疵，亦認為以之作為證據應屬適當
    。揆諸前開規定，爰依刑事訴訟法第159 條之5 規定，認前
    揭證據資料均有證據能力。至其餘憑以認定被告犯罪事實之
    非供述證據（詳後述），查無違反法定程序取得之情，依同
    法第158 條之4 規定反面解釋，亦具證據能力。
二、上開犯罪事實，業據被告林志強於偵查及審理中均坦承不諱
    ，復與證人楊芸倩於警詢時、證人高啟峰、張世傑於偵查中
    、證人強亦維、陳建樺於警詢及偵查中之證述均互核相符，
    又有通訊監察譯文等在卷可稽，足見被告之自白與事實相符
    ，另核以被告於審理中自承，高啟峰他們係伊下線，伊賣給
    渠等，渠等再轉賣其他人，伊進貨價20,000元，伊亦賣給渠
    等20,000元，伊係賺其中一些來供自身施用等語，益徵被告
    係意圖營利，而為上開犯行至明。綜此，被告有為前揭犯行
    ，均事證明確，被告犯行洵堪認定，應依法論科。
三、按行為後法律有變更者，適用行為時之法律。但行為後之法
    律有利於行為人者，適用最有利於行為人之法律，刑法第二
    條第一項定有明文。又比較時應就罪刑有關之共犯、未遂犯
    、想像競合犯、牽連犯、連續犯、結合犯，以及累犯加重、
    自首減輕暨其他法定加減（如身分加減）與加減例等一切規
    定，綜其全部罪刑之結果而為比較（詳最高法院九十五年第
    八次刑事庭會議一、（四）之決議要旨參照）。再按毒品危
    害防制條例第4 條、第11條、第11之1 、第17條、第  20
    條、第25條，業於98年5 月20日以華總一義字第0980012514
    1 號修正公布，依法務部98年6 月8 日法檢字第0980802279
    號函認依毒品危害防制條例第36條規定，修正條文自公布後
    6 個月施行（並詳臺灣高等法院暨所屬法院因應新修正毒品
    危害防制條例施行法律問題研討會結論參照）。查被告行為
    後，毒品危害防制條例第4 條第1 、2 項有關販賣第一、二
    級毒品之法定本刑、第17條有關減輕其刑等規定業於98年5
    月20日修正公布，於公布6 個月後之98年11月20日起施行，
    茲就上開修正前、後法律適用茲述如下：
（一）毒品危害防制條例第4 條第1 項規定：修正前毒品危害防
      制條例第4 條第1 項係規定「製造、運輸、販賣第一級毒
      品者，處死刑或無期徒刑；處無期徒刑者，得併科新臺幣
      一千萬元以下罰金。」，修正為「製造、運輸、販賣第一
      級毒品者，處死刑或無期徒刑；處無期徒刑者，得併科新
      臺幣二千萬元以下罰金。」，經比較修正前、後之規定，
      可知販賣第一級毒品罪之法定本刑，就罰金刑部分由修正
      前之得併科新臺幣一千萬元以下罰金，提高為得併科新臺
      幣二千萬元以下罰金，自以修正前毒品危害防制條例第4
      條第1 項之規定有利於被告。
（二）毒品危害防制條例第4 條第2 項規定：修正前毒品危害防
      制條例第4 條第2 項係規定「製造、運輸、販賣第二級毒
      品者，處無期徒刑或七年以上有期徒刑，得併科新臺幣七
      百萬元以下罰金。」，修正為「製造、運輸、販賣第二級
      毒品者，處無期徒刑或七年以上有期徒刑，得併科新臺幣
      一千萬元以下罰金。」，經比較修正前、後之規定，可知
      販賣第二級毒品罪之法定本刑，就罰金刑部分由修正前之
      得併科新臺幣七百萬元以下罰金，提高為得併科新臺幣一
      千萬元以下罰金，自以修正前毒品危害防制條例第4條 第
      2 項之規定有利於被告。
（三）毒品危害防制條例第17條有關減輕其刑之規定，修正前毒
      品危害防制條例第17條規定「犯第4 條第1 項至第4 項、
      第5條 第1 項至第4 項前段、第6 條第1 項至第4 項、第
      7 條第1 項至第4 項、第8 條第1 項至第4 項、第10條或
      第11條第1 項、第2 項之罪，供出毒品來源，因而破獲者
      ，得減輕其刑」，修正為「犯第4 條至第8 條、第10條或
      第11條之罪，供出毒品來源，因而查獲其他正犯或共犯者
      ，減輕或免除其刑。犯第4 條至第8 條之罪於偵查及審判
      中均自白者，減輕其刑」，比較修正前、後之規定，可知
      依修正前之規定，僅於供出毒品來源，並因而破獲者，始
      可減輕其刑，然依修正後第17條第2 項之規定，被告如於
      偵查及審判中均自白者，即可減輕其刑，則在被告犯第4
      條至第8 條之罪，且於偵查及審判中均自白者，自以修正
      後毒品危害防制條例第17條之規定有利於被告。
（四）綜上所述，修正後毒品危害防治條例第4 條關於併科罰金
      之規定部分其罰金數額有所提高，固屬不利被告；惟修正
      後毒品危害防治條例第17條，除保留修正前「犯第4 條至
      第8 條、第10條或第11條之罪，供出毒品來源，因而查獲
      其他正犯或共犯者，減輕或免除其刑。」之規定外，尚增
      訂第2 項，規定「犯第4 條至第8 條之罪於偵查及審判中
      均自白者，減輕其刑。」綜合比較新舊法結果，以修正後
      規定有利於被告，依刑法第2 條第1 項規定，被告自應整
      體適用修正後規定。
三、按海洛因、安非他命，分屬毒品危害防制條例第2 條第2 項
    第1 款、第2 款所定之第一級及第二級毒品。就附表二編號
    1 、6 至8 所示犯行，被告係犯毒品危害防制條例第4 條第
    1 項販賣第一級毒品罪；附表二編號2 至4 、10所示犯行，
    被告係犯毒品危害防制條例第4 條第1 、2 項販賣第一、二
    級毒品罪，被告以一販賣行為，同時觸犯上開二罪，應成立
    想像競合犯，並從一重論以販賣第一級毒品罪處斷；附表二
    編號5 、9 所示犯行，被告係犯毒品危害防制條例第4 條第
    2 項販賣第二級毒品罪，被告前開販賣第一、二級毒品前持
    有第一、二級毒品之行為，均為嗣後販賣之高度行為所吸收
    ，不另論罪；又依毒品危害防制條例所定之販賣毒品罪之構
    成要件文義，實無從認定立法者本即預定該犯罪之本質，必
    有數個同種類行為而反覆實行之集合犯行，故販賣毒品罪，
    難認係集合犯。因此，就刑法修正施行後多次販賣毒品之犯
    行，採一罪一罰，始符合立法本旨（最高法院96年度臺上字
    第6048號判決參照）。是被告上揭10次販賣毒品犯行，均犯
    意各別，行為互殊，應予分論併罰。被告有如事實欄所載犯
    罪科刑及執行之紀錄，此有臺灣高等法院被告前案紀錄表1
    份在卷可稽，其受有期徒刑執行完畢後，5 年以內故意再犯
    本件有期徒刑以上之罪，屬累犯，應依刑法第47條第1 項規
    定加重其刑，然因毒品危害防制條例第4 條第1 項之法定本
    刑為死刑、無期徒刑，依法不得加重，是僅就其併科罰金刑
    部分予以加重，併此敘明。被告於偵查及審判中就前開各次
    犯行均自白犯罪，應依修正後毒品危害防制條例第17條第2
    項規定，減輕其刑，並依法先加後減之。又被告於本院審理
    中雖主張其有供出毒品來源即同案被告陳慧敏，應得依毒品
    危害防制條例第17條第1 項規定減輕其刑云云。然查，按毒
    品危害防制條例第17條所謂「供出毒品來源，因而破獲者」
    ，係指具體提供毒品來源之資訊，使調查或偵查犯罪之公務
    員知悉而對之發動調查或偵查，並據以破獲者而言；然互核
    卷內證據資料，被告雖有於偵查中供出其毒品來源為同案被
    告陳慧敏，惟核被告供述當時（98年12月29日偵訊筆錄），
    同案被告陳慧敏涉犯毒品危害防制條例犯行部分業經檢察官
    發動偵查，甚更前於98年11月14日即因涉犯毒品危害防制條
    例遭羈押在案，則被告縱有前揭供述，仍與上開減刑要件尚
    有未合，故無毒品條例第17條第1 項減刑規定之適用，附此
    敘明。爰審酌被告自身已係施用毒品之人，當深知毒品對人
    之身體健康殘害甚大，竟仍貪念自身利益，販賣毒品與他人
    施用，是其所為，對社會治安及國民健康危害實屬甚深，又
    衡以被告不僅自身販賣，更身居上位，販售毒品與他人後，
    使他人得再予轉售，則其犯行之嚴重性，當屬更重，然本院
    衡酌被告犯後均坦承犯行，態度亦稱良好，暨其犯罪之動機
    、目的、手段、智識程度、販賣毒品之重量、所得之利益等
    一切情狀，爰分別量處如主文所示之刑，並定其應執行之刑
    。
四、按「犯第4 條至第9 條、第12條、第13條或第14條第1 項、
    第2 項之罪者，其供犯罪所用或因犯罪所得之財物，均沒收
    之，如全部或一部不能沒收時，追徵其價額或以其財產抵償
    之」，毒品危害防制條例第19條第1 項定有明文。經查，被
    告高啟峰就附表二所示犯行之犯罪所得（各次犯行犯罪所得
    見附表二），雖均未扣案，依上開法條規定，均應宣告沒收
    ，如全部或一部不能沒收時，則以其財產抵償之。另本案扣
    案之物品，因均與本案被告販賣第一、二級毒品犯行無涉，
    非被告犯罪所得或所用之物，自不予宣告沒收，附此敘明。
據上論斷，應依刑事訴訟法第299 條第1 項前段1 ，毒品危害防
制條例第4 條第1 項、第2 項、第17條第2 項、第19條第1 項，
刑法第2 條第1 項、第11條前段、第47條第1 項、第55條、第51
條第5 款，判決如主文。
本案經檢察官姜永浩到庭執行職務。
中    華    民    國    99    年    12    月    28    日
                刑事第十庭    審判長  法  官  江德民
                                      法  官  蘇昌澤
                                      法  官  華奕超
以上正本證明與原本無異。
如不服本判決應於收受判決後10日內向本院提出上訴書狀，並應
敘述具體理由。其未敘述上訴理由者，應於上訴期間屆滿後20日
內向本院補提理由書「切勿逕送上級法院」。
                                      書記官  徐珮綾
中    華    民    國    99    年    12    月    28    日
附錄論罪科刑法條：
毒品危害防制條例第4條
製造、運輸、販賣第一級毒品者，處死刑或無期徒刑；處無期徒
刑者，得併科新臺幣 2 千萬元以下罰金。
製造、運輸、販賣第二級毒品者，處無期徒刑或 7 年以上有期
徒刑，得併科新臺幣 1 千萬元以下罰金。
製造、運輸、販賣第三級毒品者，處 5 年以上有期徒刑，得併
科新臺幣 7 百萬元以下罰金。
製造、運輸、販賣第四級毒品者，處 3 年以上 10 年以下有期
徒刑，得併科新臺幣 3 百萬元以下罰金。
製造、運輸、販賣專供製造或施用毒品之器具者，處 1 年以上
7 年以下有期徒刑，得併科新臺幣 1 百萬元以下罰金。
前五項之未遂犯罰之。
附表一（主文）：
┌──┬────┬─────┬──┬─────────────┐
│編號│犯罪事實│罪名及所犯│累犯│  主   文                 │
│    │        │法條      │    │                          │
├──┼────┼─────┼──┼─────────────┤
│ 一 │附表二編│販賣第一級│ 是 │林志強販賣第一級毒品，累犯│
│    │號一部份│毒品罪（毒│    │，處有期徒刑拾伍年貳月，未│
│    │        │品危害防制│    │扣案之販賣第一級毒品所得新│
│    │        │條例第4 條│    │臺幣壹萬元沒收，如全部或一│
│    │        │第1項）   │    │部不能沒收時，以其財產抵償│
│    │        │          │    │之。                      │
├──┼────┼─────┼──┼─────────────┤
│ 二 │附表二編│販賣第一、│ 是 │林志強販賣第一級毒品，累犯│
│    │號二部份│二級毒品罪│    │，處有期徒刑拾伍年肆月，未│
│    │        │（毒品危害│    │扣案之販賣第一、二級毒品所│
│    │        │防制條例第│    │得新臺幣陸萬捌仟元沒收，如│
│    │        │4 條第1 、│    │全部或一部不能沒收時，以其│
│    │        │2項 ）    │    │財產抵償之。              │
├──┼────┼─────┼──┼─────────────┤
│ 三 │附表二編│販賣第一、│ 是 │林志強販賣第一級毒品，累犯│
│    │號三部份│二級毒品罪│    │，處有期徒刑拾伍年肆月，未│
│    │        │（毒品危害│    │扣案之販賣第一、二級毒品所│
│    │        │防制條例第│    │得新臺幣拾壹萬元沒收，如全│
│    │        │4 條第1 、│    │部或一部不能沒收時，以其財│
│    │        │2項 ）    │    │產抵償之。                │
├──┼────┼─────┼──┼─────────────┤
│ 四 │附表二編│販賣第一、│ 是 │林志強販賣第一級毒品，累犯│
│    │號四部份│二級毒品罪│    │，處有期徒刑拾伍年肆月，未│
│    │        │（毒品危害│    │扣案之販賣第一、二級毒品所│
│    │        │防制條例第│    │得新臺幣玖萬捌仟元沒收，如│
│    │        │4 條第1 、│    │全部或一部不能沒收時，以其│
│    │        │2項 ）    │    │財產抵償之。              │
├──┼────┼─────┼──┼─────────────┤
│ 五 │附表二編│販賣第二級│ 是 │林志強販賣第二級毒品，累犯│
│    │號五部份│毒品罪（毒│    │，處有期徒刑肆年，未扣案之│
│    │        │品危害防制│    │販賣第二級毒品所得新臺幣壹│
│    │        │條例第4 條│    │萬貳仟元沒收，如全部或一部│
│    │        │第2 項）  │    │不能沒收時，以其財產抵償之│
│    │        │          │    │。                        │
├──┼────┼─────┼──┼─────────────┤
│ 六 │附表二編│販賣第一級│ 是 │林志強販賣第一級毒品，累犯│
│    │號六部份│毒品罪（毒│    │，處有期徒刑拾伍年貳月，未│
│    │        │品危害防制│    │扣案之販賣第一級毒品所得新│
│    │        │條例第4 條│    │臺幣貳萬元沒收，如全部或一│
│    │        │第1 項）  │    │部不能沒收時，以其財產抵償│
│    │        │          │    │之。                      │
├──┼────┼─────┼──┼─────────────┤
│    │附表二編│販賣第一級│    │林志強販賣第一級毒品，累犯│
│    │號七部份│毒品罪（毒│    │，處有期徒刑拾伍年貳月，未│
│ 七 │        │品危害防制│ 是 │扣案之販賣第一級毒品所得新│
│    │        │條例第4 條│    │臺幣貳萬元沒收，如全部或一│
│    │        │第1 項）  │    │部不能沒收時，以其財產抵償│
│    │        │          │    │之。                      │
├──┼────┼─────┼──┼─────────────┤
│    │附表二編│販賣第一級│    │林志強販賣第一級毒品，累犯│
│    │號八部份│毒品罪（毒│    │，處有期徒刑拾伍年貳月，未│
│ 八 │        │品危害防制│ 是 │扣案之販賣第一級毒品所得新│
│    │        │條例第4 條│    │臺幣貳萬元沒收，如全部或一│
│    │        │第1 項）  │    │部不能沒收時，以其財產抵償│
│    │        │          │    │之。                      │
├──┼────┼─────┼──┼─────────────┤
│    │附表二編│販賣第二級│    │林志強販賣第二級毒品，累犯│
│    │號九部份│毒品罪（毒│    │，處有期徒刑肆年，未扣案之│
│ 九 │        │品危害防制│ 是 │販賣第二級毒品所得新臺幣參│
│    │        │條例第4 條│    │萬元沒收，如全部或一部不能│
│    │        │第2 項）  │    │沒收時，以其財產抵償之。  │
├──┼────┼─────┼──┼─────────────┤
│    │附表二編│販賣第一、│    │林志強販賣第一級毒品，累犯│
│    │號十部份│二級毒品罪│    │，處有期徒刑拾伍年肆月，未│
│ 十 │        │（毒品危害│ 是 │扣案之販賣第一、二級毒品所│
│    │        │防制條例第│    │得新臺幣貳萬元沒收，如全部│
│    │        │4 條第1 、│    │或一部不能沒收時，以其財產│
│    │        │2項 ）    │    │抵償之。                  │
└──┴────┴─────┴──┴─────────────┘
附表二（被告販賣第一、二級毒品之事實）：
┌──┬────┬─────────┬───┬──────┬────┬───┐
│編號│時  間  │地           點   │買受人│價格（新臺幣│毒品種類│毒品數│
│    │        │                  │      │）          │        │量    │
├──┼────┼─────────┼───┼──────┼────┼───┤
│    │97年7 月│桃園縣桃園市○○路│      │            │第一級毒│      │
│ 1  │3 日18時│1 號10樓之1 楊芸倩│楊芸倩│10,000      │品海洛因│半錢  │
│    │許      │住處樓下          │      │ 元         │        │      │
├──┼────┼─────────┼───┼──────┼────┼───┤
│ 2  │97年5 月│臺北縣鶯歌鎮某處  │      │            │第一級毒│海洛因│
│    │間某日  │                  │高啟峰│68,000元（海│品海洛因│2 錢、│
│    │        │                  │      │洛因2 錢    │、第二級│安非他│
│    │        │                  │      │40,000元、安│毒品安非│命8.5 │
│    │        │                  │      │非他命8.5 公│他命    │公克  │
│    │        │                  │      │克28,000元）│        │      │
├──┼────┼─────────┼───┼──────┼────┼───┤
│    │97年7 、│臺北縣林口交流道附│      │110,000 元（│第一級毒│海洛因│
│ 3  │8 月間某│近某處            │高啟峰│海洛因2.5 錢│品海洛因│2.5 錢│
│    │日      │                  │      │50,000元、安│、第二級│、安非│
│    │        │                  │      │非他命17.5公│毒品安非│他命  │
│    │        │                  │      │克60,000元）│他命    │17.5公│
│    │        │                  │      │            │        │克    │
├──┼────┼─────────┼───┼──────┼────┼───┤
│    │97年9 月│桃園縣蘆竹鄉南崁交│      │98,000元（海│第一級毒│海洛因│
│ 4  │間某日  │流道附近某汽車旅館│高啟峰│洛因3.5 錢  │品海洛因│2 錢、│
│    │        │                  │      │70,000元、安│、第二級│安非他│
│    │        │                  │      │非他命8.5 公│毒品安非│命8.5 │
│    │        │                  │      │克28,000元）│他命    │公克  │
├──┼────┼─────────┼───┼──────┼────┼───┤
│    │97年11月│桃園縣桃園市○○路│      │            │第二級毒│      │
│ 5  │20日    │附近              │高啟峰│12,000 元   │品安非他│ 4公克│
│    │        │                  │      │            │命      │      │
├──┼────┼─────────┼───┼──────┼────┼───┤
│    │98年1 月│桃園縣桃園市○○路│      │            │第一級毒│      │
│ 6  │間某日  │1 號10樓之1 楊芸倩│強亦維│20,000 元   │品海洛因│ 1錢  │
│    │        │住處樓下          │      │            │        │      │
├──┼────┼─────────┼───┼──────┼────┼───┤
│ 7  │98年4 月│桃園縣桃園市○○路│強亦維│20,000 元   │第一級毒│ 1錢  │
│    │間某日  │1 號10樓之1 楊芸倩│      │            │品海洛因│      │
│    │        │住處樓下          │      │            │        │      │
├──┼────┼─────────┼───┼──────┼────┼───┤
│    │98年5 月│桃園縣桃園市○○路│      │            │第一級毒│      │
│ 8  │間某日  │1 號10樓之1 楊芸倩│強亦維│20,000 元   │品海洛因│ 1錢  │
│    │        │住處樓下          │      │            │        │      │
├──┼────┼─────────┼───┼──────┼────┼───┤
│    │97年11月│桃園縣桃園市○○路│      │            │第二級毒│      │
│ 9  │間某日  │某大樓樓下        │張世傑│30,000 元   │品安非他│8.5 公│
│    │        │                  │      │            │命      │克    │
├──┼────┼─────────┼───┼──────┼────┼───┤
│    │97年2 、│桃園縣蘆竹鄉南崁交│      │            │第一級毒│海洛因│
│ 10 │3 月間某│流道附近          │陳建樺│20,000 元   │品海洛因│1 錢、│
│    │日      │                  │      │            │、第二級│安非他│
│    │        │                  │      │            │毒品安非│命3 公│
│    │        │                  │      │            │他命    │克    │
└──┴────┴─────────┴───┴──────┴────┴───┘

司法院資訊處製作；財團法人民間司法改革基金會備份。
